臺灣屏東地方法院刑事判決　　　　　　　 94年度訴字第389號
公　訴　人　臺灣屏東地方法院檢察署檢察官
被　　　告　乙○○
指定辯護人　本院公設辯護人　丙○○
上列被告因強盜案件，經檢察官提起公訴（94年度偵字第1936號）
本院判決如下：
    主  文
乙○○意圖為自己不法之所有，以強暴至使不能抗拒而取他人之
物，未遂，處有期徒刑年。
    事　實
一、乙○○於94年4 月13日因胃病前往行政院衛生署署立屏東醫
    院（下稱屏東醫院）住院治療，於同年月17日零時40分許，
    因缺回北部之車資，見屏東醫院護士甲○○落單，竟意圖為
    自己不法之所有，基於強盜之犯意，尾隨甲○○至該醫院停
    車場，在甲○○打開其自小客車車門欲進入車內之際，突以
    手拉住該自小客車之車門，要求甲○○貸予金錢，經甲○○
    拒絕後仍不願離去，甲○○遂下車欲往屏東醫院警衛室求救
    ，乙○○見狀旋以左手自甲○○後方往前繞過甲○○肩膀摀
    住甲○○嘴巴，強將甲○○往後拉向牆邊，以此強暴之方法
    至使甲○○不能抗拒，再伸出右手欲強取甲○○掛在右手肘
    之皮包，惟因甲○○趁隙蹲下掙脫乙○○之拉扯，並衝向屏
    東醫院急診室前求救，乙○○始未能得逞而匆匆逃離現場。
    嗣為警據報後於同日2 時5 分許，在屏東市○○路與自由口
    查獲乙○○，始知上情。
二、案經屏東警察局屏東分局報請臺灣屏東地方法院檢察署檢察
    官偵查起訴。
    理　由
一、訊據被告乙○○固坦承有摀住被害人甲○○嘴巴並伸手欲強
    取甲○○所有皮包之事實，惟矢口否認有何強盜犯行，辯稱
    ：伊有打算要搶被害人之皮包，但伊沒有推被害人到牆角，
    因後面是馬路云云。經查：
（一）被告如何於上開時、地，尾隨被害人至屏東醫院停車場，
      於向被害人借貸不成後，以左手摀住被害人嘴巴並伸出右
      手強取被害人皮包之事實，迭據被告於警詢、偵查中及本
      院審理時均供承不諱，核與證人即被害人甲○○於偵查中
      及本院審理時證述之情節大致相符，足見被告上開供述，
      與事實相符，應可採信。
（二）至被告雖否認有將被害人推至牆角云云。惟據證人即被害
      人於偵查中具結證稱：被告先摀住伊的嘴巴後往牆角退2
      、3 步等語（見偵卷第20頁）及於本院審理時具結證稱：
      當時伊是站在兩車間，伊與被告都是背著牆，被告背對著
      牆在伊後面，伊的車頭是停在牆那邊，車尾向醫院，那時
      伊要往車尾走，剛起步要走時，被告就過來摀住伊的嘴巴
      ，並在往後拉的過程中拉伊的皮包；被告是以摀住伊嘴巴
      的手將伊往後拉；當時被告摀住伊的嘴巴，伊往後退2 、
      3 步是因被告往後拉伊造成的，並不是因為重心不穩往後
      退等語明確（見本院卷第85頁、第86頁），核與卷附被害
      人於偵查中所繪製之現場圖所示，屏東醫院之停車場後面
      確有一面矮牆，停車場前面則係屏東醫院急診室之情相符
      ，而觀之被害人前後證述情節互核一致，並無齟齬之處，
      且均係經具結後所為之證述，如有虛偽不實，即應受偽證
      罪之處罰，是其所述：屏東醫院停車場後面有一面矮牆之
      語，應可憑採。再參以被告於警詢及偵查中均供稱：其是
      在被害人要去叫警衛時，始出手摀住被害人嘴巴並欲搶被
      害人之皮包等語（見警卷第4 頁至第5 頁、偵卷第6 頁至
      第7 頁），可知被告與被害人當時均係背對著屏東醫院停
      車場之矮牆，且係在被害人欲前往屏東醫院急診室求救時
      ，被告始出手繞過被害人肩膀摀住被害人嘴巴，並欲強取
      被害人之皮包，是依當時情況判斷，被害人是時應已越過
      被告，且係在面對著屏東醫院急診室時遭被告摀住嘴巴並
      往後拉，是被害人指稱遭被告往後拉至牆邊之指訴，即與
      事實無違，應可採信。被告上開所辯，與事實不符，顯無
      足採。
（三）辯護人雖辯稱：被害人於偵查中自陳尚有反抗能力，與強
      盜罪之構成要件不合云云。惟按刑法上之強盜罪所稱之「
      至使不能抗拒」，祇須行為人之行為性質及當時存在之具
      體情狀，足以壓抑被害人之抗拒，使其喪失意思自由為已
      足，縱令被害人實際上有無抗拒行為，仍於強盜罪之成立
      ，不生影響（最高法院30年上字第3023號判例、84年台上
      字第6212號判決參照）。查本件被害人固曾於偵查中供稱
      ：「我還有反抗的能力」等語，然據被害人於本院審理時
      具結證稱：伊在偵查中所陳「我還有反抗能力」是指伊覺
      得伊有能力可以掙扎；剛摀住嘴巴時無法掙脫，只能稍微
      掙扎，被告將伊往後拉時，伊沒辦法掙扎，後來只能稍微
      掙扎，最後是在被告停下拉扯時，才可以掙脫；當時凌晨
      零時40分，急診室門是關著，附近都沒有人，只有伊一人
      ，路上只有車子來往；停車場那邊沒有光線，在急診室大
      門那邊有一個燈，出來馬路那邊有路燈，停車場那邊是暗
      的；被告摀住伊嘴巴，伊會害怕生命有危險；當時有想去
      反抗被告，但沒有辦法，被告很高，伊身高只有158 公分
      、體重46公斤，也沒有練過防身術等語明確（見本院卷85
      頁反面、第86頁、第87頁），足見被害人於偵查中之陳述
      ，係以伊自身有無掙扎為判斷有無反抗能力之依據，非謂
      被告所施用之強暴行為不足以壓抑伊之抗拒。況本件被害
      人為一纖弱女子，而被告身為男性，身形遠高大於被害人
      ，被害人之力量自無法與被告相抗衡，因此，被害人當時
      既處於無人且昏暗之停車場內，突遭被告自後摀住嘴巴並
      往後拉，在客觀上，顯然已無法抵抗被告所施之強暴行為
      。故被害人雖於驚恐之餘而有掙扎之舉，然此乃人之常情
      ，自不得遽以認定被害人尚有抗拒之能力，而認被害人未
      達於不能抗拒之程度。是辯護人上開所辯，尚不足採。
（四）辯護人另以：被告為輕度智障人士云云，並提出中華民國
      身心障礙手冊1 紙為證。然經本院依辯護人之聲請，將被
      告送往財團法人台灣省私立高雄仁愛之家附設慈惠醫院進
      行精神鑑定結果，認：「被告對此次犯案過程可以詳細敘
　　　述，在犯本案時，意識狀態清醒，能描述犯案當時的情境
　　　，及當時犯案的動機，是因為缺錢花用，評估犯案當時並
　　　未有任何精神病態之直接影響。犯案之後被告坦承犯案內
　　　容，但對於強盜行為沒有悔意，對受害者沒有同情心，精
　　　神狀態也還在正範圍內，被告雖有輕度智能障礙，但與邊
　　　緣性智力僅一分之差，對於犯行有實質的理解能力，有充
　　　分的是非判別能力。．．．鑑定人認為被告對於犯行有實
　　　質理解能力，有充分的是非判別能力，於犯行之時未達於
　　　『心神喪失或精神秏弱』程度．．」等情，有該院94年10
      月7 日94附慈精字第0942709 號函所附精神鑑定書在卷可
      稽，此為精神鑑定機關本於專業知識及經驗所得之結論，
      應可憑信，足見被告於行為時之精神狀況並無心神喪失或
      精神耗弱之情。辯護人上開所辯，亦無足採。
（五）綜上各情勾稽互核，本件事證明確，被告犯行已堪認定。
二、按刑法所稱之搶奪罪與強盜罪，雖同具不法得財之意思，然
    搶奪係乘人不備，公然掠取他人之物，如施用強暴脅迫，至
    使不能抗拒而取其財物或令其交付者，則為強盜罪。核被告
    於夜深人靜之醫院停車場，自後出手摀住被害人嘴巴往後拉
    扯，至使被害人不能抵抗而強取被害人皮包，嗣因被害人趁
    隙掙脫而不遂之行為，係犯刑法第328 條第4 項、第1 項之
    強盜未遂罪。被告已著手於犯罪行為之實行而不遂，為未遂
    犯，依刑法第26前段規定，按既遂犯之刑度減輕之。爰審酌
    被告前有竊盜、搶奪等前科，素行非佳、生活狀況固屬勉持
    ，然其年輕力富，竟不思正途賺取生活所需，僅因無錢回家
    ，即對落單女子施以強暴行為強取財物，對人民之生命、財
    產及社會治安危害甚鉅、惟念其患有輕度智能障礙，智識程
    度不高、未造成被害人財物損失及犯罪後之態度等一切情狀
    ，量處如主文所示之刑。
據上論斷，依刑事訴訟法第299 條第1 項前段，刑法第328 條第
4項、第1項、第26條前段，判決如主文。
本案經檢察官鍾仁松到庭執行職務。
中　　華　　民　　國　　94　　年　　11　　月　　30　　日
                  刑事第二庭　審判長法　官  羅森德
                  　　　　　　　　　法　官  陳松檀
                  　　　　　　　　　法　官  蘇碧珠
上正本證明與原本無異。
如不服本判決應於收受本判決送達後十日內向本院提出上訴書狀
，其未敘述上訴理由者，並得於提起上訴後十日內向本院補提理
由書狀（均須按他造當事人之人數附繕本）「切勿逕送上級法院
」
中　　華　　民　　國　　94　　年　　11　　月　　30　　日
                                    書記官  賀燕花
附錄本案論罪科刑法條全文
中華民國刑法第328條
意圖為自己或第三人不法之所有，以強暴、脅迫、藥劑、催眠術
或他法，至使不能抗拒，而取他人之物或使其交付者，為強盜罪
，處5年以上有期徒刑。
以前項方法得財產上不法之利益或使第三人得之者，亦同。
犯強盜罪因而致人於死者，處死刑、無期徒刑或 10 年以上有期
徒刑；致重傷者，處無期徒刑或 7 年以上有期徒刑。
第 1 項及第 2 項之未遂犯罰之。
預備犯強盜罪者，處 1 年以下有期徒刑、拘役或 3 千元以下罰
金。
